臺灣基隆地方法院刑事判決　　　　　　　 96年度易字第433號
公　訴　人　臺灣基隆地方法院檢察署檢察官
被　　　告　乙○○
　　　　　　　　　　（另案
上列被告因違反毒品危害防制條例案件，經檢察官提起公訴（96
年度毒偵字第1280號、第1423號），本院判決如下：
    主  文
乙○○施用第二級毒品，累犯，處有期徒刑伍月，如易科罰金，
以新臺幣壹仟元折算壹日。扣案之第二級毒品安非他命（毛重零
點伍公克）併同難以析離之分裝袋壹只，沒收銷燬之；玻璃球連
接塑膠軟管壹組、吸管壹支，均沒收之。
    事  實
一、乙○○前因施用毒品案件，二度經觀察、勒戒後，均認無繼
    續施用毒品之傾向，由臺灣士林地方法院、臺灣板橋地方法
    院檢察署檢察官先後為免刑判決、不起訴處分確定，並分別
    於民國87年7 月16日、同年10月12日執行完畢釋放。復因施
    用毒品案件，經送強制戒治（於92年1 月24日停止戒治，92
    年9 月10日執行期滿），並由臺灣士林地方法院檢察署檢察
    官提起公訴，經臺灣士林地方法院以90年度易字第590 號判
    決判處有期徒刑6 月確定，與另案竊盜所處有期徒刑3 年，
    嗣經定應執行刑為有期徒刑3 年4 月，於93年12月30日執行
    完畢。
二、乙○○不思戒除毒癮，猶基於反覆持續施用第二級毒品安非
    他命之犯意，自96年2 月13日中午1 時許起，至同年5 月2
    日下午3 時止，在臺北縣萬里鄉中幅村中幅30號住處附近，
    以將第二級毒品安非他命置入玻璃球內加熱燃燒產生煙霧而
    吸食之方式，多次施用第二級毒品安非他命，平均每日施用
    二次。為警先後於：(一)96年2 月13日晚間6 時8 分許，因另
    案竊盜經通知到場說明並同意採尿；(二)96年5 月2 日晚間7
    時50分，在基隆市○○路○路3 號前查獲，並扣得第二級毒
    品安非他命（毛重0.5 公克）及其所有供施用安非他命之玻
    璃球連接塑膠軟管1 組、吸管1 支。經警二度採集其尿液送
    驗，結果均呈甲基安非他命陽性反應，而悉上情。
三、案經基隆市警察局第二分局、第四分局分別報告臺灣基隆地
    方法院檢察署檢察官偵查起訴。
    理  由
一、按最重本刑為3 年以下有期徒刑、拘役或專科罰金之罪，以
    及刑法第320 條、第321 條之竊盜罪，經第二審判決者，不
    得上訴於第三審法院，刑事訴訟法第376 條第1 款、第2 款
    定有明文。又除簡式審判程序、簡易程序及第376 條第1 款
    、第2 款所列之罪之案件外，第一審應行合議審判，96年3
    月21日總統公布、同年月23日施行之刑事訴訟法第284 條之
    1 亦有明文。茲查本案於96年7 月8 日繫屬本院（本院卷附
    收文章戳參照），且被告乙○○係犯毒品危害防制條例第10
    條第2 項之施用第二級毒品罪，最重本刑為3 年以下有期徒
    刑，依上開規定得行獨任審判，合先敘明。
二、前揭事實業據被告於本院審理時坦承不諱，並有扣案之第二
    級毒品安非他命0.5 公克（毛重）及其所有供施用安非他命
    之玻璃球連接塑膠軟管1 組、吸管1 支為證。而被告為警查
    獲後所採集之尿液檢體，經送請檢驗，結果均呈甲基安非他
    命陽性反應，有臺灣尖端先進生技醫藥股份有限公司96年3
    月7 日、96年5 月16日濫用藥物檢驗報告附卷可稽，足見被
    告自白施用第二級毒品安非他命之情節，與事實相符，應可
    採信。又被告前因施用毒品案件，二度經觀察、勒戒後，均
    認無繼續施用毒品之傾向，由臺灣士林地方法院、臺灣板橋
    地方法院檢察署檢察官先後為免刑判決、不起訴處分確定，
    並分別於87年7 月16日、同年10月12日執行完畢釋放。復因
    施用毒品案件，經送強制戒治，於92年1 月24日停止戒治，
    92年9 月10日執行期滿等情，亦有臺灣高等法院被告前案紀
    錄表、前揭不起訴處分書附卷足佐。綜上所陳，本案事證明
    確，被告於強制戒治執行完畢後，5 年以內再犯施用毒品之
    犯行，堪可認定，應依法論科。
三、論罪科刑：
    (一)查安非他命係毒品危害防制條例所列管之第二級毒品，
        此為該條例第2 條第2 項第2 款所明定；又犯毒品危害
        防制條例第10條施用毒品之罪者，檢察官應聲請法院裁
        定，令被告入勒戒處所觀察、勒戒，經觀察、勒戒後，
        無繼續施用毒品之傾向者，應即釋放，並由檢察官為不
        起訴處分，有繼續施用毒品之傾向者，則由檢察官先聲
        請法院裁定令入戒治處所施以強制戒治，俟強制戒治期
        滿，再行釋放，並由檢察官為不起訴處分；而依前開規
        定觀察勒戒或強制戒治執行完畢釋放後，5 年內再犯施
        用毒品之罪者，檢察官應依法追訴，毒品危害防制條例
        第20條第1 項、第2 項、第23條第2 項分別定有明文。
    (二)又立法者針對特定刑罰規範之構成要件，已預設其本身
        係持續實行之複次行為，具備反覆、延續之行為特徵，
        故將之總括或擬制成一個構成要件之「集合犯」行為，
        因刑法評價上為構成要件之行為單數，應僅成立一罪。
        查毒品因具有成癮性、濫用性，故立法實務首重以刑事
        處遇方式戒斷行為人毒癮，若無法收其實效，始依法追
        訴處罰，故施用毒品本身具備反覆、延續之行為特徵，
        持續多次施用毒品始為此類犯罪之典型或常態，於刑法
        評價上，施用毒品應僅成立集合犯一罪。且自「刑事法
        若干犯罪行為態樣，本質上原具有反覆、延續實行之特
        徵，立法時既予特別歸類，定為犯罪構成要件之行為要
        素，則行為人基於概括之犯意，在密切接近之一定時、
        地持續實行之複次行為，倘依社會通念，於客觀上認為
        符合一個反覆、延續性之行為觀念者，於刑法評價上，
        即應僅成立一罪。學理上所稱『集合犯』之職業性、營
        業性或收集性等具有重複特質之犯罪均屬之，例如經營
        、從事業務、收集、販賣、製造、散布等行為概念者是
        （最高法院95年度臺上字第1079號判決意旨參照）」，
        亦可查悉我國終審機關採取相同立場。有關行為人多次
        施用毒品之犯罪，實務前均依修正前刑法第56條連續犯
        之規定論以一罪，並加重其刑，惟因上開連續犯規定業
        經修正刪除，並自95年7 月1 日施行，其中修正理由說
        明四並以：「至連續犯之規定廢除後，對於部分習慣犯
        ，例如竊盜、吸毒等犯罪，是否會因適用數罪併罰而使
        刑罰過重產生不合理之現象一節，在實務運用上應可參
        考德、日等國之經驗，委由學界及實務以補充解釋之方
        式，發展接續犯之概念，對於合乎接續犯或包括的一罪
        之情形，認為構成單一之犯罪，以限縮數罪併罰之範圍
        ，用以解決上述問題」等語，本院基於前述施用毒品構
        成要件之反覆實行特徵，並考量連續犯規定業經刪除之
        法律實然面暨修正刪除之立法理由，認為行為人如基於
        反覆實行之犯意，在密切接近之一定時、地，持續實行
        單次或複次之施用毒品行為，應僅成立集合犯一罪。至
        個案中如有積極事證（例如先後施用毒品之時間差距甚
        遠、其間曾在監在押等）顯示行為人上開反覆實行之犯
        意有所中斷，其後之施用毒品行為因屬另行起意之行為
        ，自應另論一罪，而與先前之施用毒品罪名併罰之，自
        不待言。
    (三)核被告於強制戒治執行完畢後，5 年以內再犯施用第二
        級毒品安非他命之行為，係犯毒品危害防制條例第10條
        第2 項之施用第二級毒品罪。被告持有第二級毒品安非
        他命之低度行為，應為施用毒品之高度行為所吸收，不
        另論罪。又被告先後多次施用第二級毒品安非他命之犯
        行，時間密切接近，顯係基於反覆持續實行之犯意，為
        集合犯，應依上開(二)之說明論以集合犯一罪。查被告前
        曾受如事實欄所載有期徒刑之執行，此有臺灣高等法院
        被告前案紀錄表附卷可考，其於有期徒刑執行完畢後5
        年以內，故意再犯本件最重本刑為有期徒刑以上之刑之
        罪，為累犯，應加重其刑。本院審酌被告犯罪之動機、
        吸食頻率、曾有施用毒品之前科仍不知戒除，惟犯罪後
        坦承犯行，且所犯之施用毒品犯行乃戕害自己身心健康
        ，並未危及他人等一切情狀，量處如主文所示之刑，併
        諭知易科罰金之折算標準。
    (四)末查，扣案白色結晶物（毛重0.5 公克），屬毒品危害
        防制條例所明定列管之第二級毒品安非他命，有基隆市
        警察局第二分局查獲涉嫌毒品危害防制條例毒品初步鑑
        驗報告單存卷可憑，應併同難以析離之分裝袋1 只，依
        毒品危害防制條例第18條第1 項前段之規定，宣告沒收
        銷燬之。另起訴書所稱之「吸食器」、「分裝器」實為
        玻璃球連接塑膠軟管、市售吸管製成之物，雖非專供施
        用毒品之器具，此業據本院當庭勘驗無訛（96年7 月18
        日審判筆錄參照），然屬被告所有供施用安非他命所用
        之物，業據被告供明無誤，爰依刑法第38條第1 項第2
        款之規定宣告沒收。
四、按犯罪在中華民國96年4 月24日以前者，除本條例另有規定
    外，依下列規定減刑：一死刑減為無期徒刑；二無期徒刑減
    為有期徒刑20年；三有期徒刑、拘役或罰金，減其刑期或金
    額二分之一，96年7 月16日施行之中華民國96年罪犯減刑條
    例第2 條第1 項定有明文。又犯罪行為之一部或其犯罪結果
    在中華民國96年4 月25日以後，不得適用本條例減刑（參考
    司法院院解字第3540號解釋及最高法院70年臺非字第135 號
    判例），法院辦理96年減刑案件應行注意事項第11條亦有明
    文。本案被告於96年4 月25日之後仍有施用毒品之行為，詳
    如事實欄所載，依法不得適用前揭條例減刑，附此敘明。
據上論斷，應依刑事訴訟法第284 條之1 、第299 條第1 項前段
，毒品危害防制條例第10條第2 項、第18條第1 項前段，刑法第
11條前段、第47條第1 項、第41條第1 項前段、第38條第1 項第
2 款，判決如主文。
本案經檢察官甲○○到庭執行職務。
中　　華　　民　　國　　96　　年　　7 　　月　　31　　日
                  刑事第四庭法  官  楊皓清
以上正本證明與原本無異。
如不服本判決應於收受本判決後10日內向本院提出上訴書狀，其
未敘述上訴理由者，並得於提起上訴後10日內向本院補提理由書
狀（均須按他造當事人之人數附繕本。）「切勿逕送上級法院」
中　　華　　民　　國　　96　　年　　7 　　月　　31　　日
                            書記官  盧鏡合
附錄論罪法條：
毒品危害防制條例第10條第2 項
施用第二級毒品者，處3 年以下有期徒刑。
